臺灣高等法院高雄分院刑事裁定　　　　　 96年度抗字第321號
抗 告 人即
被　　　告　甲○○
　　　　　　　　　　（現於臺灣高雄看守所羈押中）
選任辯護人　劉家榮律師
上列抗告人因違反槍砲彈藥刀械管制條例案件，不服臺灣高雄地
方法院中華民國96年8 月22日96年度訴字第3297號羈押裁定，提
起抗告，本院裁定如下：
    主  文
原裁定關於禁止接見通信部分撤銷。
其餘抗告駁回。
    理  由
一、抗告意旨略以：查原審裁定在被告押票上羈押理由及所依據
    事實欄內僅記載詳如起訴書所載之犯罪事實，然起訴書所載
    之事實，即未來尚需審判庭查清之事實，與被告是否有羈押
    理由無關。倘如原審押票所載，似可推認任何遭起訴之被告
    ，均應先行羈押，則法院羈押審查之相關規定，形同贅文，
    顯非人權保障國家所應有之情形。另本案法官對於同案被告
    盧泰諺，竟僅因被告盧泰諺坦承起訴犯行，即行讓盧泰諺以
    新台幣伍萬元交保，而卻對於被告甲○○否認犯罪，即行羈
    押，此舉顯有羈押理由正當性之虞，實有未洽。再者，本案
    法官當庭曉諭對於被告甲○○羈押，但具體表明解除禁見，
    當庭選任辯護人與被告均親身聽聞，何以押票上記載仍係禁
    止接見通信？懇請調取當庭聲押程序之錄音帶，即可明暸上
    情非虛。綜上所述，原審所為被告羈押禁見之理由，尚不足
    以認定被告犯罪嫌疑重大，及有勾串共犯、證人之虞，自難
    認具備刑事訴訟法第101條第1項第2 款之要件，且被告更無
    羈押之必要，原審未予詳細審酌，遽為羈押之裁定，尚有未
    洽。為此提起抗告請將原裁定撤銷發回原審法院更為適當之
    裁定等語。
二、按法院為羈押之裁定時，其本質上係屬為保全被告使刑事訴
    訟程序得以順利進行，或為保全證據或為擔保嗣後刑之執行
    程序，而對被告實施剝奪其人身自由之強制處分，法院僅須
    審查被告犯罪嫌疑是否重大及有無須賴此保全偵、審程序進
    行或執行之必要，關於羈押原因之判斷，尚不適用訴訟上嚴
    格證明之原則。又所謂羈押必要性，除有同法第114 條各款
    所列情形之一不得駁回者外，係由法院就具體個案，依職權
    衡酌是否有非予羈押顯難保全證據或難以遂行訴訟程序者為
    依據，法院在不違背通常生活經驗之定則或論理法則時，依
    法自有審酌認定之職權。
三、按被告經法官訊問後，認為犯罪嫌疑重大，有事實足認為有
    湮滅、偽造、變造證據或勾串共犯或證人之虞者，或所犯為
    最輕本刑5 年以上有期徒刑之罪者，非予羈押，顯難進行追
    訴、審判或執行，得羈押之，刑事訴訟法第101 條第1 項第
    2 、3 款定有明文。次按刑事被告經訊問後，於必要時得羈
    押之，所謂必要與否，自應按照訴訟進行程度，及其他一切
    情事，由法院斟酌認定（最高法院29年度抗字第57號判例意
    旨參照）。又於偵審中羈押被告之目的，在於確保訴訟程序
    之進行、確保證據之存在及真實，而被告有無羈押之必要，
    法院自得就具體個案情節予以斟酌決定，如就客觀情事觀察
    ，法院羈押之裁定在目的與手段間之衡量並無違反比例原則
    情形，即無違法或不當可言。
四、經查：本件被告因涉犯槍砲彈藥刀械管制條例第7 條第4 項
    、第12條第4 項之未經許可寄藏槍彈罪，經公訴人提起公訴
    ，由原審於96年8 月22日受理此案，經法官訊問被告後，被
    告雖否認犯行，惟被告涉犯上開犯行，業據同案被告盧泰諺
    、吳信華於警詢及偵查中供證屬實，並有扣案之具殺傷力之
    手槍1 支、子彈27顆足佐，復有內政部刑事警察局槍彈鑑定
    書在卷可稽，被告所辯顯有卸責之嫌，是被告犯罪嫌疑確屬
    重大，而被告所涉本件槍砲彈藥刀械管制條例第7 條第4 項
    之犯行，其法定刑為最輕本刑5 年以上有期徒刑之罪，非予
    羈押顯難進行審判及執行，是本案被告確有羈押之原因與必
    要性。原審依刑事訴訟法第101 條第1 項第3 款予以羈押，
    核無不符。被告執前詞提起抗告，指摘原羈押裁定不當，為
    無理由，應予駁回。
五、又查原審法官於訊問完畢後，當庭曉諭對於被告甲○○羈押
    ，但具體表明解除禁見一節，此經本院調閱原審訊問錄音帶
    勘驗屬實，有本院勘驗錄音帶結果筆錄在卷可參（見本院卷
    第14頁）。惟原審法官於押票上仍記載被告禁止接見通信，
    其諭知與押票記載確有不符，容有可議之處。況原審裁定係
    依刑事訴訟法第101 條第1 項第3 款規定最輕本刑5 年以上
    有期徒刑之罪予以羈押，並非以同條項第2 款之勾串共犯或
    證人之虞為羈押事由，亦見被告應無禁止接見通信之必要。
    準此，被告抗告意旨，指摘原裁定諭知禁止接見及通信為不
    當，為有理由，應由本院將此部分撤銷。
六、據上論斷，應依刑事訴訟法第412 條、第413 條前段裁定如
    主文。
中　　華　　民　　國　　96　　年　　10　　月　　24　　日
                  刑事第八庭    審判長法  官  李炫德
                                      法  官  郭玫利
                                      法  官  陳志銘
以上正本證明與原本無異。
不得再抗告。
中　　華　　民　　國　　96　　年　　10　　月　　24　　日
                                      書記官  盧雅婷
